【裁判字號】    89,訴,927
【裁判日期】    891016
【裁判案由】    清償債務
【裁判全文】
臺灣臺南地方法院民事判決  八十九年度訴字第九二七號
    原      告  彰化商業銀行股份有限公司
    法定代理人  張伯欣
    訴訟代理人  丙○○
                甲○○
    被      告  乙○○
                              .
                              .
                庚○○        .
                              .
                              .
                丁○○        .
                              .
                己○○        .
                              .
    兼右二人
    法定代理人  戊○○        .
                              .
右當事人間請求清償債務事件，本院判決如左：
    主    文
被告乙○○、庚○○應連帶給付原告新台幣肆佰拾玖萬柒仟捌佰柒拾伍元，及如附表編
號一至編號四所示之利息及違約金。
被告應連帶給付原告新台幣壹佰萬元，及如附表編號五所示之利息及違約金。
訴訟費用由被告乙○○及庚○○連帶負擔，其中五分之一由被告連帶負擔。
    事    實
甲、原告方面：
一、聲明：如主文所示。
二、陳述：
(一)緣被告乙○○前邀被告庚○○及訴外人林錦雪為連帶保證人，於民國八十三年四月六
    日簽立保證書一紙，向原告保證被告乙○○對原告現在及將來所負之借款、票款、透
    支、墊款、保證、損害賠償等及其他一切債務，以本金新台幣（下同）一千五百萬元
    為限，負連帶清償之責，並於同日簽發本票向原告借用如附表編號五所示之一百萬元
    ，約定借款期限一年，即自八十三年四月六日起至八十四年四月六日止，分期按月付
    息一次，到期清償本金，利息則按原告基本放款利率加碼週年利率百分之二點二五計
    算，如遇基本放款利率變動時，亦隨同調整；嗣於八十三年四月二十五日再分別簽立
    借據及本票，向原告借用如附表編號一至編號四所示之款項，金額分別為四百五十萬
    元、七十八萬元、三百七十萬元、七十二萬元，約定借款期限分別如附表所示，利息
    則分別按原告基本放款利率加碼週年利率百分之一點七五、百分之二、百分之一點七
    五、百分之二計算，如遇基本放款利率變動時，亦隨同調整。上開五筆借款如有逾期
    償付本金或繳付利息時，除仍按原約定利率計息外，並應給付自逾期之日起，其逾期
    在六個月以內者，按約定利率百分之十，超過六個月者，按約定利率百分之二十計算
    之違約金。詎被告乙○○自如附表所示之利息付訖日翌日起即均未按期繳息，按當時
    原告基本放款利率為週年利率百分之八分別加碼計算為如附表所示之利率計算之結果
    ，尚欠如聲明所示之本利及違約金迄未清償，被告庚○○為被告乙○○之連帶保證人
    ，依法應對上開附表編號一至編號五所示之債務負連帶清償之責，至訴外人林錦雪雖
    已於八十三年四月十八日死亡，惟被告丁○○、己○○為訴外人林錦雪之女、戊○○
    為訴外人林錦雪之配偶，均為林錦雪之法定繼承人，依法仍應對附表編號五所示之債
    務與被告乙○○、庚○○負連帶清償之責，為此依據消費借貸、連帶保證及繼承之法
    律關係提起本件訴訟。
(二)緣訴外人林錦雪於八十三年四月十五日提供其所有坐落在台南縣安定鄉○○段一三０
    之九一、一三二之二三地號之土地及建號二八六號之房屋，為被告乙○○向原告借款
    二筆合計四百四十二萬元（即附表編號三及編號四之借款）以為擔保，嗣因被告乙○○未清償借款，原告乃聲請拍賣該抵押物（因當時訴外人林錦雪已死亡，乃列其繼承
    人即被告丁○○、己○○、戊○○為債務人），並受償二百六十九萬六千五百二十三
    元，其中五萬一千三百一十六元充償執行費用，二百六十四萬五千二百零七元則經原
    告指定充償附表三所示之欠款本金，因拍賣所得之價金不足充償附表編號三及編號四
    之擔保放款，故無法充償附表編號五所示之信用貸款一百萬元。
(三)又被告乙○○亦於八十三年四月十五日提供其所有坐落在台南市○○區○○段二七九
    地號之土地及建號一四一六號之房屋，就其向原告所借用如附表編號一及編號二之借
    款為原告設定抵押權以為擔保，嗣亦因被告乙○○借款未付，原告聲請拍賣該抵押物
    ，經拍定後受償二百七十四萬九千五百四十二元，其中九萬二千六百二十四元充償執
    行費用，二百六十五萬六千九百一十八元經原告指定充償附表一所示之欠款本金，因
    拍賣所得之價金不足充償附表編號一及編號二之擔保放款，故亦無法充償附表編號五
    所示之信用貸款一百萬元。
三、證據：提出借據二紙、本票三紙、授信約定書三紙、保證書一紙、催收款項證五紙、
    本院八十四年度執字第六九九三號及八十六年度執字第九六七八號強制執行金額計算
    書分配表、基本放款利率表各一紙、抵押權設定契約書暨其他約定事項、他項權利證
    書各二件及戶籍謄本三件為證。
乙、被告方面：
    被告未於言詞辯論期日到場，亦未提出書狀作何聲明或陳述。
    理    由
一、本件被告經合法通知，無正當理由均未於言詞辯論期日到場，核無民事訴訟法第三百
    八十六條所列各款情形，爰依原告之聲請，由其一造辯論而為判決。
二、本件原告起訴主張被告乙○○前邀被告庚○○及訴外人林錦雪為連帶保證人，於八十
    三年四月六日簽立保證書一紙，向原告保證被告乙○○對原告現在及將來所負之借款
    、票款、透支、墊款、保證、損害賠償等及其他一切債務，以本金一千五百萬元為限
    ，負連帶清償之責，並於同日簽發本票向原告借用如附表編號五所示之一百萬元，約
    定借款期限一年，即自八十三年四月六日起至八十四年四月六日止，分期按月付息一
    次，到期清償本金，利息則按原告基本放款利率加碼週年利率百分之二點二五計算，
    如遇基本放款利率變動時，亦隨同調整；嗣於八十三年四月二十五日再分別簽立借據
    及本票，向原告借用如附表編號一至編號四所示之款項，金額分別為四百五十萬元、
    七十八萬元、三百七十萬元、七十二萬元，約定借款期限分別如附表所示，利息則分
    別按原告基本放款利率加碼週年利率百分之一點七五、百分之二、百分之一點七五、
    百分之二計算，如遇基本放款利率變動時，亦隨同調整。上開五筆借款如有逾期償付
    本金或繳付利息時，除仍按原約定利率計息外，並應給付自逾期之日起，其逾期在六
    個月以內者，按約定利率百分之十，超過六個月者，按約定利率百分之二十計算之違
    約金。詎被告乙○○自如附表所示之利息付訖日翌日起即均未按期繳息，經原告分別
    聲請拍賣抵押物，依拍定後受償金額指定抵充順序，並按當時原告基本放款利率為週
    年利率百分之八分別加碼計算為如附表所示之利率計算之結果，尚欠如聲明所示之本
    利及違約金迄未清償之事實，業據其提出借據二紙、本票三紙、授信約定書三紙、保
    證書一紙、催收款項證五紙、本院八十四年度執字第六九九三號及八十六年度執字第
    九六七八號強制執行金額計算書分配表、基本放款利率表各一件、抵押權設定契約書
    暨其他約定事項、他項權利證書各二件為證，核屬相符。被告經合法通知，無正當理
    由未於言詞辯論期日到場，亦未提出書狀作何聲明或陳述，經本院核閱上開原告提出
    之借據、本票、利率表、分配表、抵押權設定契約書及催收款項證中所載之借款金額
    、利率、違約金、清償日期等事項調查證據之結果，均與原告所述相符，自堪信其主
    張為真實。
三、按當事人得約定債務人不履行債務時，應支付違約金，民法第二百五十條第一項定有
    明文。又稱保證者，謂當事人約定，一方於他方之債務人不履行債務時，由其代負履
    行責任之契約。保證債務，除契約另有訂定外，包含主債務之利息、違約金、損害賠
    償及其他從屬於主債務之負擔，民法第七百三十九條、第七百四十條亦分別定有明文
    。又保證債務之所謂連帶，係指保證人與主債務人負同一債務，對於債權人各負全部
    給付之責任而言。從而，原告依據消費借貸、連帶保證及繼承之法律關係，請求被告
    乙○○、庚○○應連帶給付原告四百三十九萬七千八百七十五元，及如附表編號一至
    編號四所示之利息及違約金，又被告乙○○、庚○○、丁○○、己○○、戊○○應連
    帶給付原告一百萬元，及如附表編號五所示之利息及違約金，即屬正當，應予准許。
據上論結，本件原告之訴為有理由，依民事訴訟法第三百八十五條第一項，第八十五條第
二項、第八十五條第一項但書，判決如主文。
中      華      民      國     八十九     年      十      月      十六      日
                                  臺灣臺南地方法院民事第二庭
                                              法      官  張家瑛
右為正本係照原本作成
如對本判決上訴，須於判決送達後廿日內向本院提出上訴狀
中      華      民      國     八十九     年      十      月      十七      日
                                              法院書記官  蔡蘭櫻
~FO;
~T32;
附  表：
┌─┬──────┬──────┬────┬────┬───────┬──────────────┐
│編│未 償 本 金 │原 借 本 金 │借款日及│利息付訖│應  計  利  息│  違       約        金     │
│號│（新台幣）  │（新台幣）  │清償日  │  日    │及  利  率    │                            │
├─┼──────┼──────┼────┼────┼───────┼──────────────┤
│  │一百八十四萬│四百五十萬元│83.04.25│88.05.07│自88.05.08起至│自88.06.09起至清償日止，逾期│
│一│三千零八十二│            │   ～   │        │清償日止按年息│在六個月以內者，按上開利率百│
│  │元          │            │84.04.25│        │9.75% 計算    │分之十，超過六個月者，按上開│
│  │            │            │        │        │              │利率百分之二十計算之違約金  │
├─┼──────┼──────┼────┼────┼───────┼──────────────┤
│  │七十八萬元  │七十八萬元  │83.04.25│84.02.25│自84.02.26起至│自84.03.27起至清償日止，逾期│
│二│            │            │   ～   │        │清償日止按年息│在六個月以內者，按上開利率百│
│  │            │            │84.04.25│        │10% 計算      │分之十，超過六個月者，按上開│
│  │            │            │        │        │              │利率百分之二十計算之違約金  │
├─┼──────┼──────┼────┼────┼───────┼──────────────┤
│  │一百零五萬四│三百七十萬元│83.04.25│85.05.20│自85.05.21起至│自85.06.22起至清償日止，逾期│
│三│千七百九十三│            │   ～   │        │清償日止按年息│在六個月以內者，按上開利率百│
│  │元          │            │84.04.25│        │9.75% 計算    │分之十，超過六個月者，按上開│
│  │            │            │        │        │              │利率百分之二十計算之違約金  │
├─┼──────┼──────┼────┼────┼───────┼──────────────┤
│  │七十二萬元  │七十二萬元  │83.04.25│84.01.25│自84.01.26起至│自84.02.27起至清償日止，逾期│
│四│            │            │   ～   │        │清償日止按年息│在六個月以內者，按上開利率百│
│  │            │            │84.04.25│        │10% 計算      │分之十，超過六個月者，按上開│
│  │            │            │        │        │              │利率百分之二十計算之違約金  │
├─┼──────┼──────┼────┼────┼───────┼──────────────┤
│  │一百萬元    │一百萬元    │83.04.06│84.02.06│自84.02.07起至│自84.03.08起至清償日止，逾期│
│五│            │            │   ～   │        │清償日止按年息│在六個月以內者，按上開利率百│
│  │            │            │84.04.06│        │10.25%計算    │分之十，超過六個月者，按上開│
│  │            │            │        │        │              │利率百分之二十計算之違約金  │
└─┴──────┴──────┴────┴────┴───────┴──────────────┘


司法院資訊處製作；財團法人民間司法改革基金會備份。
